臺灣臺北地方法院民事判決　　　　　　　 96年度海商字第7號
原　　　告　堅正金屬企業股份有限公司
法定代理人　乙○○
訴訟代理人　溫瑞鳳律師
複　代理人　羅　行律師
被　　　告　運通海運承攬運送有限公司
法定代理人　丙○○
訴訟代理人　甲○○
上列當事人間請求損害賠償事件，本院於民國96年 8月16日言詞
辯論終結，判決如下：
    主      文
原告之訴及假執行之聲請均駁回。
訴訟費用由原告負擔。
    事實及理由
壹、原告主張：
一、原告於民國90年12月26日交由被告承攬運送大理石，自基隆
    港運送至美國亞特蘭大交付受貨人 JJ International Inc.
    （以下簡稱JJ公司），而給付被告服務費新臺幣12,684元。
    詎被告因與美國之合作運商CLARE LOGISTICS（USA）Inc.（
    以下簡稱 Clare公司）發生糾紛，無法如期將大理石運交訴
    外人JJ公司，該公司因此賠償其客戶 Ware Enterprice所受
    之損害美金77,169元後，向原告請求美金77,169元之損害賠
    償，原告則已經自與訴外人JJ公司之往來交易應收款項中，
    扣除美金77,169元而賠償完竣，為此原告已於91年2月5日發
    函催告被告於函到一週內賠償原告美金77,169元，及以週年
    利率5%計算之利息，詎被告置之不理，為此爰依依民法第22
    6條給付不能之規定，請求被告賠償原告所受之損害。
二、被告雖主張時效抗辯，然本件原告之請求權基礎為債務不履
    行，故消滅時效應為15年。
三、聲明：(一)被告應給付原告美金77,169元，及自91年3月1日起
    至清償日止，按週年利率5%計算之利息。(二)訴訟費用由被告
    負擔。(三)原告願供擔保，請准宣告假執行。
貳、被告主張：
一、被告雖係本件貨物運送之運送人，然因原告於交付貨物予被
    告運送時，並未給付運費，被告始未交付貨物予受貨人。
二、本件貨物運送乃被告之國外代理訴外人 Clare公司指定被告
    辦理，被告將貨物運送至美國後，即交予訴外人 Clare公司
    ，不知道發生什麼問題。
三、依據民法第 666條：「對於承攬運送人因運送物之喪失、毀
    損或遲到所生之損害賠償請求權，自運送物交付或應交付之
    時起，一年間不行使而消滅。」、民法第623條第1項：「關
    於物品之運送，因喪失、毀損或遲到而生之賠償請求權，自
    運送終了，或應終了之時起，一年間不行使而消滅。」等規
    定，本件原告對於被告請求權之消滅時效應為自系爭貨物運
    送終了時起算一年。而原告雖於91年2月5日委請律師向被告
    行使請求權，但並未依民法第 130條：「時效因請求而中斷
    者，若於請求後六個月內不起訴，視為不中斷。」之規定，
    於六個月內對於被告起訴。故本件請求已罹於時效，被告爰
    主張時效抗辯。
四、聲明：(一)原告之訴及其假執行之聲請駁回。(二)訴訟費用由原
    告負擔。(三)如受不利判決，被告願供擔保，請准供擔保免為
    假執行。
參、兩造不爭執之事實：
一、原告於90年12月26日交由被告承攬運送大理石，自基隆港運
    送至美國亞特蘭大交付訴外人JJ公司。
二、被告迄未將所運送之大理石交付訴外人JJ公司。
三、原告曾於91年2月5日發函催告被告於函到一週內賠償原告美
    金77,169元，及以週年利率5%計算之利息。
肆、得心證之理由：
一、按「時效完成後，債務人得拒絕給付。」、「對於承攬運送
    人因運送物之喪失、毀損或遲到所生之損害賠償請求權，自
    運送物交付或應交付之時起，一年間不行使而消滅。」、「
    關於物品之運送，因喪失、毀損或遲到而生之賠償請求權，
    自運送終了，或應終了之時起，一年間不行使而消滅。」，
    、「貨物之全部或一部毀損、滅失者，自貨物受領之日或自
    應受領之日起，一年內未起訴者，運送人或船舶所有人解除
    其責任。」，民法第 144條第1項、第666條、第623條第1項
    、海商法第56條第2項定有明文。經查，原告於 90年12月26
    日交由被告承攬運送大理石，自基隆港運送至美國亞特蘭大
    交付訴外人JJ公司，並由被告簽發如原證一所示之載貨證券
    予原告等情，乃兩造不爭執之事實，並有載貨證券影本一件
    附卷可稽，則依據民法第 663條「承攬運送人除契約另有訂
    定外，得自行運送物品。如自行運送，其權利義務，與運送
    人同。」、第 664條「就運送全部約定價額，或承攬運送人
    填發提單於委託人者，視為承攬人自己運送，不得另行請求
    報酬。」之規定，被告對於原告於系爭海上貨物運送運送契
    約所負擔之義務與所享有之權利，自應優先適用海商法，依
    序補充適用民法債編第二章「各種之債」第十六節「運送」
    、第一章「通則」，最後始補充適用民法總則之規定。是原
    告主張被告違反兩造間運送契約之約定，依據債務不履行之
    法律關係請求被告賠償原告因此所受之損害，其請求權消滅
    時效，自應優先適用海商法第 56條第2項，自系爭貨物應受
    領時起算一年；原告主張本件請求權時效應為十五年云云，
    核無足採。
二、次按「時效因請求而中斷者，若於請求後六個月內不起訴，
    視為不中斷。」，民法第 130條定有明文。經查，原告主張
    其已於  91年2月5日發函催告被告於函到一週內賠償原告美
    金77,169元，及以週年利率5%計算之利息等情，固為兩造所
    不爭執之事實，然原告自91年2月5日催告請求被告而中斷本
    件請求權時效後，迄至五年後之96年2月7日始向本院起訴等
    情，有起訴狀上之本院收狀戳在卷足稽，堪信屬實。加以原
    告復未提出其另以其他方式中斷本件請求權時效之證據，揆
    諸前揭說明，被告抗辯原告之請求權時效已經消滅而拒絕給
    付，自屬可採。從而原告依據債務不履行之法律關係，請求
    被告給付原告美金77,169元，及自91年3月1日起至清償日止
    ，按週年利率5%計算之利息，核無理由，應予駁回；原告假
    執行宣告之聲請亦失所附麗，併應予駁回之。
伍、本件事證已臻明確，兩造其餘主張陳述及所提之證據，均毋
    庸再與審酌，附此敘明。
陸、據上論結：原告之訴為無理由，依民事訴訟法第78條，判決
    如主文。
中　  華  　民  　國　　96 　 年　   8    月    30    日
                  民事民二庭    法　官　楊代華
以上正本係照原本作成
如對本判決上訴，須於判決送達後20日內向本院提出上訴狀
中　  華  　民  　國　　96 　 年　   8    月    30    日
                                書記官  許婉如
